臺灣板橋地方法院刑事判決　　　　　　　 94年度易字第626號
公　訴　人　臺灣板橋地方法院檢察署檢察官
被　　　告　甲○○原名林顯丞.
上列被告因侵占案件，經檢察官提起公訴（93年度偵字第16577
號），本院判決如下：
    主  文
甲○○意圖為自己不法之所有，而侵占自己持有他人之物，累犯
，處有期徒刑參月，如易科罰金以佰元折算壹日。
    事  實
一、甲○○於民國九十二年間，因業務過失傷害案，經台灣台北
    地方法院以九十二年度北交簡字第一七九二號判決判處有期
    徒刑六月，如易科罰金以三百元折算一日，九十二年十一月
    十七日易科罰金執行完畢，詎仍不知戒慎，於九十二年九月
    四日，與營業處所設於台北縣中和市○○路七十二號之「蓮
    昇交通有限公司」（下稱蓮昇公司，登記地址為台北市○○
    街三巷十一號一樓）訂立計程車租借合約書，雙方約定自是
    日起，由蓮昇公司將車牌號碼七Ｅ─八○七號營業小客車租
    與甲○○駕駛保管，甲○○則繳納頭期款新台幣（下同）二
    萬元，另每日車租八百元，每十日繳納一次，甲○○不得以
    任何理由拖延或拒絕繳納，否則視同毀約，蓮昇公司有權逕
    行收回該車，若自九十二年九月五日起至九十四年五月四日
    （共二十個月）止，甲○○無違約行為合約期滿前開小客車
    所有權歸甲○○所有，蓮昇公司並無條件辦理過戶，租約期
    間甲○○地址若有變更得隨時向蓮昇公司報備登記，否則視
    同違約，詎甲○○除繳交二千元之部分頭期款外，自九十三
    年四月間起，因無資力而未再繳納車租，而其明知依前開與
    蓮昇公司所立計程車租借合約書，應按期繳納租金，若地址
    有變更，更應隨時向蓮昇公司報備登記，以便聯繫，竟仍自
    是時起，在其駕駛前開車輛載客營業之本院管轄台北縣某地
    ，即變異持有為所有之意，將所持有之蓮昇公司所有前開車
    輛侵占入己，不知去向，嗣遲至九十三年八月二十八日始將
    車輛返還蓮昇公司。
二、案經蓮昇公司報請臺灣板橋地方法院檢察署檢察官偵查後起
    訴。
    理  由
一、訊據被告對其於前揭時、地向蓮昇公司租用上開營業小客車
    在台北縣市等地載客營業，及自九十三年四月間起即未再繳
    交租金之事實供承不諱，核與告訴人蓮昇公司代理人乙○○
    指述情節相符，且有計程車租借合約書、欠款明細表等在卷
    可稽，堪信屬實，是被告既未依約繳納租金至租約期滿，前
    開車輛所有權自仍屬蓮昇公司首堪認定。
二、被告雖矢口否認有何侵占犯意，並辯稱：伊係因經濟狀況不
    佳，始無力繳納租金，又因於九十三年四月間，與太太辦理
    離婚，所以搬出居住，車輛當時放在車庫中，再至馬祖跟債
    務人討錢，九十三年六月間自馬祖回台後無力謀生，始再繼
    續使用該車，後於九十三年八月二十八日即將車輛歸還蓮昇
    公司，並無侵占告訴人所有前開車輛之意云云，查：
(一)、依諸被告與蓮昇公司所書立前開計程車租借合約書第十九條
    「乙方（指被告）地址若有變更，得隨時向甲方（指蓮昇公
    司）報備登記，否則視同違約論」，有前揭告訴人所提出計
    程車租借合約書在卷可稽，足見被告對其於九十三年四月間
    因與妻離婚搬出住所後，有主動通知蓮昇公司關於地址變更
    情事乙節，知之甚明，參酌被告與蓮昇公司聯絡並無何困難
    之處，被告竟避不見面亦未告知告訴人聯繫地址或方式，其
    有侵占告訴人前開車輛之意甚明；況被告自陳當時已陷於無
    力持續支付租金始未付租金在卷，茍其並無將上開告訴人所
    有之車輛據為己有之意，則在無力繼續繳納租金情形下，依
    常情，理應會出面向告訴人說明困境爭取減少車租或延期支
    付車租之機會，避免繼續加重其所負擔租金，被告不思此圖
    ，反而與告訴人避不見面拒絕返還車輛，再佐以被告於偵查
    中亦供承：「九十三年六月底，將車自車庫中取出後，因無
    謀生工具，所以繼續使用沒有返還」云云（見九十三年偵字
    第一六五七七號偵查卷第七頁），益見被告本即有縱使無力
    支付租金，仍欲繼續使用該車而不願返還之意，綜上各情，
    俱徵被告有將告訴人所有前開車輛據為己有之侵占故意，彰
    彰明甚。
(二)、次按侵占罪係即成犯，凡對自己持有之他人所有物，有變易
    持有為所有之意思時，即應構成犯罪，縱事後將侵占之物設
    法歸還，亦無解於罪名之成立，最高法院著有四十三年台上
    字第六七五號判例意旨可資參照。查依諸前揭事證，足認被
    告自九十三年四月間起，已有將前開告訴人所有之車輛據為
    己有之侵占犯行，是被告雖於九十三年八月二十八日將前開
    車輛返還告訴人，依諸前開最高法院判例意旨，仍無解於侵
    占罪名之成立，被告執已將車輛返還告訴人乙節，辯稱並無
    侵占之意云云，亦不足採。
(三)、又被告乃在蓮昇公司設於台北縣中和市○○路七十二號之營
    業處所與之訂立前開計程車租借合約書，並約定每十日須至
    蓮昇公司上開處所繳納車租，被告租賃前開營業小客車以台
    北市為營業範圍，有關計程車租借合約所生爭執訴訟，則以
    臺灣板橋地方法院為第一審管轄法院等情，有告訴人蓮昇公
    司代理人乙○○所提出前揭計程車租借合約書在卷可參，足
    徵被告向告訴人承租前揭計程車乃以台北縣市為其載客營業
    區域，又被告自九十三年四月間起未向告訴人繳納車租，亦
    如前述，綜上各情，堪認被告乃自未繳納車租之九十三年四
    月間起，在其駕駛前開車輛載客營業之本院管轄台北縣某地
    ，即變異持有為所有之意，將所持有之蓮昇公司所有前開車
    輛侵占入己無疑。本件事證明確，被告侵占犯行足以認定。
二、核被告意圖為自己不法之所有，而侵占自己持有他人之物，
    所為係犯刑法第三百三十五條第一項之罪。又被告有如事實
    欄所述之前科及刑之執行情形，有臺灣高等法院被告全國前
    案紀錄表附卷可參，是被告於有期徒刑執行完畢後，五年內
    再犯本件有期徒刑以上之罪，為累犯，應依刑法第四十七條
    之規定，加重其刑。爰審酌被告生活狀況非佳、犯罪之動機
    、目的、手段、被告對告訴人提起告訴後迄被告返還車輛與
    告訴人期間所積欠之車租，至今仍未償還及其犯罪後態度等
    一切情狀，量處如主文所示之刑，並諭知如易科罰金之折算
    標準，以資懲儆。
據上論斷，應依刑事訴訟法第二百九十九條第一項前段，刑法第
三百三十五條第一項、第四十七條、第四十一條第一項前段，罰
金罰鍰提高標準條例第一條前段、第二條，判決如主文。
本案經檢察官徐名駒到庭執行職務。
中　　華　　民　　國　　94　　年　　11　　月　　16　　日
                  刑事第四庭審判長法　官  陳恆寬
                                  法  官  許必奇
                                  法  官  陳明偉
以上正本證明與原本無異
如不服本判決應於送達後10日內向本院提出上訴狀
                                  書記官　陳慧儷
中　　華　　民　　國　　94　　年　　11　　月　　30　　日
